【裁判字號】    98,訴,957
【裁判日期】    981002
【裁判案由】    毒品危害防制條例
【裁判全文】
臺灣基隆地方法院刑事判決               98年度訴字第957號
公  訴  人  臺灣基隆地方法院檢察署檢察官
被      告  乙○○
                    （另案在臺灣基隆監獄執行中）
上列被告因違反毒品危害防制條例案件，經檢察官提起公訴（98
年度毒偵字第1382號），被告並為有罪陳述，本院合議庭乃裁定
由受命法官獨任以簡式審判程序進行審理，並判決如下：
    主  文
乙○○施用第一級毒品，累犯，處有期徒刑玖月。扣案之第一級
毒品海洛因壹包（驗餘後淨重零點壹捌伍陸公克）併同無從與之
完全析離之分裝袋壹只，均沒收銷燬；注射針筒支，均沒收。
    事  實
一、前案紀錄：
  (一)乙○○前因初犯施用毒品案件，經觀察、勒戒後，認無繼續
    施用毒品之傾向，於民國88年12月22日經釋放出所，並由臺
    灣基隆地方法院檢察署檢察官於88年12月15日，以88年度毒
    偵字第1156、1227號為不起訴處分確定。
  (二)其後，又於前揭(一)所述觀察勒戒執行完畢經釋放出所以後之
    五年以內，再犯施用毒品案件（二犯施用毒品案件），經觀
    察、勒戒後，仍認無繼續施用毒品之傾向，於89年1 月19日
    經釋放出所，並由臺灣基隆地方法院檢察署檢察官於89年1
    月20日，以88年度毒偵字第1363號為不起訴處分確定。
  (三)繼而復分別因(甲)三犯施用毒品案件，經法院裁定強制戒治（
    俟90年8 月14日始因停止戒治並付保護管束而經釋放出所；
    91年4 月9 日管束期滿未經撤銷而完成其毒癮戒斷療程），
    並由臺灣基隆地方法院檢察署檢察官提起公訴，經本院於90
    年5 月31日，以90年度訴字第292 號判決有期徒刑七月、六
    月，應執行有期徒刑一年確定；(乙)四犯施用毒品案件，經法
    院裁定強制戒治（俟92年8 月21日始因完成毒癮戒斷療程而
    經釋放出所），並由臺灣基隆地方法院檢察署檢察官提起公
    訴，經本院於91年8 月30日，以91年度訴字第375 號判決有
    期徒刑八月、六月，應執行有期徒刑一年確定。所犯(甲)(乙)二
    案嗣經依序發監，迨94年5 月11日始執行完畢（構成累犯）
    。
  (四)再五犯施用毒品案件，由臺灣基隆地方法院檢察署檢察官提
    起公訴，經臺灣高等法院於95年4 月26日，以95年度上訴字
    第998 號判決有期徒刑十月確定，95年8 月18日發監執行、
    96年6 月17日執行完畢（構成累犯）。
  (五)嗣又分別因(丙)六犯施用毒品案件，由臺灣基隆地方法院檢察
    署檢察官提起公訴，經本院於97年9 月30日，以97年度訴字
    第1289號判決有期徒刑七月、四月，應執行有期徒刑九月確
    定而未執畢；(丁)七犯施用毒品案件，由臺灣基隆地方法院檢
    察署檢察官提起公訴，經本院於97年5 月30日，以97年度訴
    字第625 號判決有期徒刑八月確定而未執畢（以上，則不構
    成累犯）。
二、本案事實：
    乙○○猶不思戒除毒癮，復基於同時施用第一級毒品海洛因
    及第二級毒品甲基安非他命之犯意，於98年7 月26日下午4
    時，在基隆市○○區○○街106 之2 號租住處所，將海洛因
    及甲基安非他命混摻研磨後置入注射針筒再持以施打，藉以
    同時施用第一級毒品海洛因暨第二級毒品甲基安非他命1 次
    。乃為警於98年7 月27日下午3 時30分左右，在基隆市○○
    區○○街106 號附近因案緝獲，並扣得乙○○所有之第一級
    毒品海洛因1 包（驗餘後淨重0.1856公克）及注射針筒3 支
    ，經採其尿液送驗，結果呈嗎啡（海洛因代謝後尿液檢出成
    份）、甲基安非他命陽性反應。
三、案經基隆市警察局第一分局移送臺灣基隆地方法院檢察署檢
    察官偵查起訴。
    理  由
壹、程序事項
    本案被告乙○○所犯者非為死刑、無期徒刑、最輕本刑為三
    年以上有期徒刑之罪或高等法院管轄之第一審案件，其於準
    備程序進行中，先就被訴事實為有罪之陳述，經告知其簡式
    審判程序之旨，並聽取公訴人、被告之意見後，本院業已依
    刑事訴訟法第二百七十三條之一第一項規定，裁定由受命法
    官獨任以簡式審判程序進行本案之審理。
貳、實體事項
一、前揭事實業據被告乙○○於本院審理時坦承在卷；且有被告
    所有之注射針筒3 支、第一級毒品海洛因1 包（驗餘後淨重
    0.1856公克）扣案暨交通部民用航空局航空醫務中心98年8
    月17日航藥鑑字第0984079號毒品鑑定書1紙在卷足佐。而被
    告為警查獲所採集之尿液檢體，經送請臺灣尖端先進生技醫
    藥股份有限公司以氣相層析質譜儀法為確認檢驗之結果，呈
    嗎啡（海洛因代謝後尿液檢出成份）、甲基安非他命陽性反
    應。此亦有臺灣尖端先進生技醫藥股份有限公司98年8 月10
    日濫用藥物檢驗報告1 份，暨足與上開檢驗報告相對應之尿
    液檢體對照表1 件在卷可憑；參之以酵素免疫分析或薄層定
    性分析等方式為初步篩檢者，檢驗結果雖有相當程度偽陽性
    之可能，然以氣（液）相層析、質譜分析之儀器為交叉確認
    者，檢驗結果出現偽陽性之機率則極低，因而具有公信力，
    核足為對涉嫌人不利之認定；尤以「毒品施用後於尿液、血
    液中可檢出之最大時限，與施用劑量、施用頻率、施用方式
    、施用者飲水量之多寡、個人體質、代謝情況、檢體收集時
    間點及所用檢測方法之靈敏度等因素有關，因個案而異。依
    據Clarke's Isolation Identification of Drugs第二版記
    載，血液中藥物之半衰期（濃度減半所需時間）分別為古柯
    鹼0.7-1.5 小時、海洛因3 分鐘（其代謝物為嗎啡2-3 小時
    ）、嗎啡2-3 小時、大麻20-36 小時、安非他命12小時（當
    尿液偏酸性時，為4-8 小時）、甲基安非他命9 小時、Keta
    mine2-4 小時，而MDMA約8.49小時。一般於尿液中可檢出之
    最大時限，古柯鹼為施用後1-4 天、海洛因2-4 天、嗎啡2
    -4 天、大麻1-10 天、安非他命1-4 天、甲基安非他命1-5
    天、MDMA1-4 天、MDA 1-4 天、Ketamine2-4 天。」此復曾
    經行政院衛生署藥物食品檢驗局以92年7 月23日管檢字第09
    20005609號函釋在案。勾稽以觀，足見被告於本院審理時之
    任意性自白，與事實相符，堪可採信。再者，被告查有如本
    判決事實欄一所載施用毒品之前案紀錄。觀諸卷附臺灣高等
    法院被告前案紀錄表、不起訴處分書、刑事判決內容即明。
    從而，本案事證明確，參照最高法院97年9 月9 日97年度第
    5 次刑事庭會議二決議意旨、97年度臺非字第540 號判決意
    旨，被告於初犯施用毒品案件之五年以內，再犯施用毒品之
    犯行，堪可認定，應依法論科。
二、論罪科刑：
  (一)查海洛因、安非他命類分別係毒品危害防制條例所列管之第
    一級、第二級毒品，此為該條例第二條第二項第一款、第二
    款所明定。按犯毒品危害防制條例第十條之罪（施用毒品罪
    ）者，檢察官應聲請法院裁定，令被告入勒戒處所觀察、勒
    戒，經勒戒處所陳報，認受觀察、勒戒人無繼續施用毒品傾
    向者，應即釋放，並為不起訴之處分；認有繼續施用毒品傾
    向者，即應聲請法院裁定令入戒治處所強制戒治，俟強制戒
    治期滿釋放，再為不起訴之處分。惟依上揭規定觀察勒戒或
    強制戒治執行完畢釋放後，五年內再犯毒品危害防制條例第
    十條之罪（施用毒品罪）者，檢察官即應依法追訴，毒品危
    害防制條例第二十條第一項、第二項、第二十三條第二項分
    別定有明文。
  (二)核被告於初犯施用毒品案件以後之五年以內，再犯施用第一
    級毒品海洛因、第二級毒品甲基安非他命之行為如本判決事
    實欄二之所載，各係犯毒品危害防制條例第十條第一項之施
    用第一級毒品罪及同條第二項之施用第二級毒品罪。被告施
    用毒品前、後持有第一級毒品海洛因、第二級毒品甲基安非
    他命之低度行為，應為其施用第一級、第二級毒品之高度行
    為所吸收，不另論罪。
  (三)查起訴書雖誤繕被告施用毒品之時間、地點，然此業據蒞庭
    檢察官於未變動其社會基本事實同一性之前提下，當庭更正
    如本判決事實欄之所載，此有本院審判筆錄在卷可稽；核此
    更正範圍，亦無礙於原起訴所特定之事實。本於檢察一體之
    原則，本院當以蒞庭檢察官所到庭更正者，為起訴所指之犯
    罪時、地。
  (四)被告於98年7 月26日下午4 時，將海洛因及甲基安非他命混
    摻研磨後置入注射針筒再持以施打，同時施用第一級毒品海
    洛因暨第二級毒品甲基安非他命，觸犯構成要件不相同之法
    條罪名，為異種想像競合犯，應依刑法第五十五條規定，從
    一較重之毒品危害防制條例第十條第一項之施用第一級毒品
    罪名處斷。
  (五)被告查有如本判決事實欄一(三)(四)所載之犯罪科刑及刑之執行
    情形，此有臺灣高等法院被告前案紀錄表在卷可考。乃於前
    案有期徒刑執行完畢或受一部之執行而赦免後，五年以內，
    故意再犯本起最重本刑有期徒刑以上之罪，為累犯，應依刑
    法第四十七條第一項規定，加重其刑。
  (六)本院審酌被告犯罪之動機、吸食頻率、曾有施用毒品之前科
    仍不知戒除，兼以被告犯後坦承犯行而表悛悔之犯後態度，
    及其本案所為雖對己身健康戕害甚鉅，然其究非可與侵害他
    人法益之犯罪行為等量齊觀，尤以之於此類「施用毒品」之
    行為人而言，毒品危害防制條例之立法目的亦非重在嚴懲，
    而係重在彼等「病患性」行為之矯治等一切情狀，量處如主
    文所示之刑，以期相當。
  (七)扣案之白色粉末1 包（驗餘後淨重0.1856公克），核屬毒品
    危害防制條例第二條第一項所列管之第一級毒品海洛因，有
    交通部民用航空局航空醫務中心98年8 月17日航藥鑑字第09
    84079 號毒品鑑定書1 紙附卷足考，併同無從與之完全析離
    之分裝袋1 只，均應依毒品危害防制條例第十八條第一項前
    段規定，宣告沒收銷燬。至扣案之注射針筒3 支，均係一般
    市售之藥用注射針筒，核均非專供施用毒品之器具，此亦經
    本院當庭勘驗無訛（參見本院審判筆錄第3 頁）；兼以併係
    被告所有，供本案犯罪之所用，此亦據被告敘明在卷（參見
    本院審判筆錄第3 頁），爰依刑法第三十八條第一項第二款
    規定，併予宣告沒收。
  (八)員警於98年7 月27日下午3 時30分左右逮捕被告以後，固曾
    併予起獲被告所有之殘渣袋1 只而予查扣在案；惟關此扣案
    物品，俱與被告本案所犯渺無相關，業經本院提示上揭扣案
    證物當庭向被告確認無訛（參見本院審判筆錄第3 頁），是
    其自非本院得併予隨案宣告沒收銷燬或沒收之客體。為免疑
    異，爰併此指明。
據上論斷，應依刑事訴訟法第二百七十三條之一第一項、第二百
九十九條第一項前段，毒品危害防制條例第二十三條第二項、第
十條第一項、第二項、第十八條第一項前段，刑法第十一條、第
五十五條、第四十七條第一項、第三十八條第一項第二款，判決
如主文。
本案經檢察官甲○○到庭執行職務。
中    華    民    國    98    年    10    月    2     日
                  刑事第四庭法  官  王慧惠
以上正本證明與原本無異。
如不服本判決應於收受送達後10日內向本院提出上訴書狀，並應
敘述具體理由；其未敘述上訴理由者，應於上訴期間屆滿後20日
內向本院補提理由書(均須按他造當事人之人數附繕本)「切勿逕
送上級法院」。
中    華    民    國    98    年    10    月    2     日
                            書記官  王一芳
附錄論罪法條：
毒品危害防制條例第10條第1 項、第2 項
施用第一級毒品者，處6 月以上5 年以下有期徒刑。
施用第二級毒品者，處3 年以下有期徒刑。


司法院資訊處製作；財團法人民間司法改革基金會備份。
